最高法院刑事判決　　　　　　九十六年度台上字第六０六二號
上　訴　人
即　被　告　乙○○
上 訴人 即
被 告之 父　甲○○
上列上訴人等因被告殺人案件，不服台灣高等法院中華民國九十
六年八月三十日第二審判決（九十六年度上訴字第一七六三號，
起訴案號：台灣新竹地方法院檢察署九十五年度偵字第三六五九
號），提起上訴，本院判決如下：
    主  文
上訴駁回。
    理  由
按刑事訴訟法第三百七十七條規定，上訴於第三審法院，非以判
決違背法令為理由，不得為之。是提起第三審上訴，應以原判決
違背法令為理由，係屬法定要件。如果上訴理由狀並未依據卷內
訴訟資料，具體指摘原判決不適用何種法則或如何適用不當，或
所指摘原判決違法情事，顯與法律規定得為第三審上訴理由之違
法情形，不相適合時，均應認其上訴為違背法律上之程式，予以
駁回。本件上訴人即被告乙○○上訴意旨略以：原判決既認定伊
已喝酒醉，忘記機車停於何處，在精神耗弱之情況下，又認定伊
有殺人之犯意，已有理由矛盾之違法。再伊案發後與共同被告柯
立平、蘇建忠討論案情，距離案發已有二小時，原判決憑此斷定
伊案發時之精神狀況如何，自有違誤云云。上訴人即被告乙○○
之父甲○○上訴意旨略以：(一)、刑法上殺人罪與傷害致死罪之區
別，視加害人於下手加害時有無死亡之預見為斷。本件案發於民
國九十五年六月二十三日二十三時三十分許，被告於隔日凌晨二
時許為警逮捕，但於同日七時許才偵訊被告，據偵查員稱伊已酒
醉俟酒醉清醒再偵訊，可見當時偵查員目睹被告酒醉無法應訊。
被告案發當時因酒精之作用已喪失一般人之控制判斷力，不知自
己所為，何來「迅速提升傷害犯意為殺人之故意」，有適用法則
不當之違法。(二)、伊曾請求原審調借新竹市警察局第二分局逮捕
被告時之「驗尿報告」以釐清酒精濃度對人類行為之影響，惟原
審對此攸關被告罪責之事證，未予調查，自有調查未盡之違法。
(三)、原判決未將刑法第五十七條各項有利於被告之事項列入考慮
，亦有違法云云。惟查原判決綜合全案卷證資料，本於事實審法
院之推理作用，認定被告與已判決確定被告柯立平、蘇建忠三人
，於九十五年六月二十三日二十一時許，先在新竹市○○○街柯
立平租屋處與莊維哲飲酒後，四人又分別騎乘機車，於同日二十
一時五十分許前往新竹火車站站前廣場繼續飲酒。迨同日二十三
時三十分許，被告因酒醉忘記其所騎乘機車之停放地點，誤以為
機車遭竊，憤而將沿路停放之機車數輛推倒，並持不詳處所取得
之機車大鎖破壞倒地之車輛洩憤（毀損部分未據有告訴權人提出
告訴）。被害人臺萬生因見其機車遭被告推倒，隨地拾起長鐵棍
一支上前質問，二人隨即引發口角，被害人持上開長鐵棍作勢欲
毆打被告，柯立平見狀上前搶下被害人所持長鐵棍企圖制止二人
繼續衝突，蘇建忠亦返回其所有機車上取下機車Ｕ型大鎖一支加
入。被告、柯立平、蘇建忠三人見被害人不肯罷休，均心生不滿
，基於傷害被害人身體之犯意聯絡，由被告持自柯立平手中取下
之長鐵棍、柯立平徒手、蘇建忠持機車大鎖，共同拉扯並毆打被
害人身體，致被害人受有右手肘瘀傷（蘇建忠持機車大鎖毆打所
致）、左胸部下緣2〤3公分瘀傷、左胸部上緣（靠肩部）6〤7公
分瘀傷。被告因被害人始終頑抗，明知頭部為人體要害，連續加
以毆擊或以鐵器重擊，極易生死亡之結果，竟迅速提升原傷害犯
意，單獨基於殺人犯意，以手持之長鐵棍揮擊被害人頭部一次，
被害人立即倒地不起。柯立平、蘇建忠見事態擴大超乎預期，隨
即罷手逃離。詎被告仍餘怒未消，持上開長鐵棍朝已倒地之被害
人頭部繼續猛力揮打，柯立平、蘇建忠一度返回現場拉住並要求
被告罷手未果，遂又自行離去，獨留被告繼續重擊已毫無反抗能
力之被害人頭部，前後計達十餘次，終致被害人顱骨粉碎性骨折
、腦組織嚴重挫傷，當場出血休克死亡。被告乃將上開長鐵棍棄
置現場，搭乘莊維哲之機車逃逸等情。因而撤銷第一審科刑判決
，改判論被告殺人罪，處有期徒刑十二年，已詳細說明其所憑之
證據及認定之理由。並說明上訴人所辯：伊與被害人素昧平生，
並無仇恨，原意在傷害被害人，僅因飲酒過量情緒失控，並無非
致被害人於死不可之意云云，何以不足採信。以及敘明腦部乃人
之生命中樞，而被告持以毆擊被害人頭部之扣案長鐵棍，質地甚
為堅硬，且力矩甚長，以之猛烈敲擊人之身體，足以造成被害人
嚴重傷害，遑論被告係以之持續重擊被害人頭部，足以危及人之
性命，此為一般之常識，被告自無未予認識之可能。被告既有上
揭認識，仍執意持長鐵棍揮擊被害人頭部致被害人倒地後，再針
對被害人頭部猛擊十餘次，佐以法醫研究所鑑定書顯示被害人之
身體背面，除頭部外並無其他傷勢，足以判斷被告非在單純教訓
、傷害被害人，否則大可攻擊被害人其他部位以洩憤，絕不至於
無視共同被告柯立平、蘇建忠之攔阻，一再朝人要害重擊。被告
與被害人縱無宿怨，仍不足認被告無殺人之故意。被告主觀上有
殺人之認識及欲意，昭然甚明。從形式上觀察，並無違背法令之
情形存在。再查一般人之精神狀態為正常係常態，至於心神喪失
或精神耗弱，乃變態之社會事實，被告於案發前雖曾飲酒，上訴
人即被告之父於原審亦曾請求調閱上揭「驗尿報告」，以究明被
告之精神狀況。但原判決依憑證人陽文英、陳品維、劉嘉文所證
被告於案發當時之行止，以及事發後被告尚與共同被告柯立平、
蘇建忠討論案情之情以觀，尚難認被告於本件行為時已達心神喪
失或精神耗弱之程度，亦即，被告案發前雖有飲酒之事實，惟尚
難認影響其責任能力，不足為被告有利之認定。原判決依卷內資
料及一般社會常態，認被告於案發時雖曾飲酒，但未達心神喪失
或精神耗弱之程度，難認有何違法。被告之父上訴意旨仍爭執原
審未調取上揭「驗尿報告」，有調查未盡之違法，並非上訴第三
審之適法理由。次按量刑之輕重，原屬審判上之職權，且原判決
已說明其審酌量刑之情形，而在法定刑度內量處其刑。原審就刑
罰裁量職權之行使，既未逾越法律所規定之範圍，亦無濫用權限
之情形，殊不能任意指摘原審量刑過重，而執為第三審上訴之理
由。又證據之憑信力如何，事實審法院依自由心證之原則，本有
斟酌取捨之權，苟其取捨，不違背經驗法則或論理法則，不得任
意指為違法，而據為適法之第三審上訴理由。其餘上訴意旨置原
判決理由已明白論斷之事項於不顧，對於原審採證認事之職權行
使，漫指有理由矛盾、適用法則不當之違法云云，自非適法之第
三審上訴理由。依前揭說明，其等上訴均違背法律上之程式，應
予駁回。
據上論結，應依刑事訴訟法第三百九十五條前段，判決如主文。
中　　華　　民　　國　九十六　年　 十一 　月　　九　　日
                      最高法院刑事第九庭
                          審判長法官  洪　清　江
                                法官  石　木　欽
                                法官  李　伯　道
                                法官  韓　金　秀
                                法官  賴　忠　星
      本件正本證明與原本無異
                                      書  記  官
中　　華　　民　　國　九十六　年　 十一 　月　 十五 　日
                                                      Ｋ
